臺灣高等法院刑事判決　　　　　　　　　　　　　　九十三年度上易字第五七三號
　　上　訴　人
　　即　被　告　甲○○
　　選任辯護人　呂福元律師
右上訴人因毀損等案件，不服臺灣桃園地方法院九十二年度易字第一一七八號，中華
民國九十三年一月三十日第一審判決（起訴案號：臺灣桃園地方法院檢察署九十二年
度偵字第六七二號、第一九三○號）提起上訴，本院判決如左：
    主  文
上訴駁回。
    事  實
一、甲○○與盧永祥及其兄盧武仁間因購屋之停車位規劃問題生有糾紛，幾經雙方協
    調結果，均無法獲得妥善解決，甲○○甚為不悅，竟於民國九十一年十一月間某
    日在不詳地點，與姓名年籍不詳之成年男子六人共謀後，由該六名男子於九十一
    年十一月二十五日中午十二時五分許（起訴書誤載為民國九十二年十一月二十五
    日），持鐵鎚（未扣案）砸毀盧武仁所經營分別位於桃園縣平鎮市○○路○段二
    五五號、二五七號之萬鎮建設有限公司（下稱萬鎮公司）及萬錦建設有限公司（
    下稱萬錦公司）之辦公室大門玻璃，並另以油漆潑灑於該等公司之大門玻璃、辦
    公桌，使該大門玻璃，辦公桌等喪失美觀之功能，均足以生損害於萬鎮公司及萬
    錦公司；甲○○於砸店翌日即九十二年十一月二十六日中午十二時五分許，前往
    萬鎮公司內要與盧武仁協商車位解決事宜，惟盧武仁因故不在，甲○○即向公司
    職員向建華揚言：三天內要解決車位問題，要車位，錢也要，事情若不處理，就
    不是這樣子等加害財產之言詞恐嚇盧武仁，嗣經向建華轉告前開恐嚇言詞，使盧
    武仁心生畏懼，致生危害於安全。盧武仁、盧永祥旋即於九十二年十二月二日與
    甲○○就車位問題達成和解。
二、案經盧武仁代表萬鎮公司、萬錦公司訴由桃園縣政府警察局平鎮分局報請臺灣桃
    園地方法院檢察署檢察官偵查起訴。
    理  由
一、訊據被告甲○○矢口否認有何犯行，辯稱：因被害人為萬鎮公司及萬錦公司，而
    盧武仁竟以自己之名義提出告訴，故毀損罪部分之告訴顯然不合法，另伊未與任
    何人共同砸店，雖曾於九十一年十一月二十六日至萬鎮公司找盧武仁討論車位問
    題，惟因盧武仁不在公司內，乃向公司小姐表明希望代為轉告此事能在三天內處
    理，因停車位糾紛已多年未解決，而此期間盧武仁及其弟盧永祥未能加以處理，
    伊乃定期希望能儘速處理，並無對公司小姐恐嚇稱：事情若不處理，就不是這樣
    等語云云。惟查：
  (一)、關於毀損罪之告訴是否合法部分：
      按犯罪之被害人得為告訴，刑事訴訟法第二百三十二條定有明文。又所謂被害
      人，係指因犯罪行為直接受害之人而言。查，本件遭人毀損之大門玻璃及辦公
      桌等物品分屬萬鎮公司及萬錦公司所有等情，業據告訴人之代表人盧武仁於原
      審審理中證稱明確（見原審卷第四八頁），故萬鎮公司及萬錦公司應為本件毀
      損罪部分之合法告訴權人甚為明確。次按公司法第二百零八條第三項規定：「
      董事長對內為股東會、董事會及常務董事會主席，對外代表公司。‧‧‧」，
      此項代表權自應包括提起民刑事訴訟在內，據此，告訴權人即萬鎮公司及萬錦
      公司之代表人盧武仁自得代表該二公司就有關前揭物品遭毀損部分提出告訴，
      雖告訴人之代表人盧武仁於警訊中陳稱：（你是否要對甲○○提出毀損告訴？
      ）我要對甲○○提出毀損告訴等語，並於被訊問人處簽署「盧武仁」等字樣（
      見九十二年度偵字第一九三○號卷第七頁），而未據其表明係以萬鎮公司、萬
      錦公司名義或以自己名義提出告訴，語意有欠明確，惟其已於原審審理中補充
      陳述：（本件告訴是你名義或代表公司提起告訴？）我代表公司提出告訴等語
      （見原審卷第四八頁），足見告訴人之代表人盧武仁乃係以二家公司代表人之
      身分提起告訴，是本件有關毀損罪之告訴為合法之告訴，被告此部分之辯稱，
      自不足採。
  (二)、右揭犯罪事實，業據證人即告訴人之代表人盧武仁於偵查及原審審理中證述明
      確（見九十二年度偵字第六七二號卷第六頁至第七頁、第十四頁、第十五頁、
      第二十頁，九十二年度偵字第一九三○號卷第六頁至第七頁，原審卷第四八頁
      至第五二頁、第七八頁、第九三頁），並有現場照片八張（見九十二年度偵字
      第一九三○號卷第十頁至第十三頁）在卷可稽。被告雖辯稱萬鎮公司及萬錦公
      司所有物品於九十一年十一月二十五日遭人毀損乙情，並非伊與他人共同所為
      云云。惟查：依證人即目擊砸店行為之萬錦公司員工李惠玲於偵查中證稱：二
      十五日下午二點多，有聽到聲音、看到二、三個人拿榔頭砸玻璃，我往後跑，
      繞到前面去看，聽到計程車司機說有六人，發現玻璃砸毀，被潑油漆等語（見
      九十二年度偵字第六七二號卷第三一頁）；證人盧永祥於原審審理中證稱：（
      你的裝潢公司在九十一年十一月二十五日是否有被砸？經過情形如何？）有，
      我在民族路二段一三○號之二１樓經營藝豪公司，砸店時我在公司裡面睡午覺
      沒有看到，對面鄰居看到，跑出來時，砸店的人已經跑了。聽說有四、五個人
      ，主要被砸的是門的玻璃，只有被砸，沒有被潑漆。我沒有提出告訴等語（見
      原審卷第七四頁），及參以卷附現場毀損照片，可知萬鎮公司、萬錦公司及證
      人盧永祥所經營之店面乃係於同一時日遭他人以相同之犯罪手法砸毀，而依常
      情判斷，自堪信此二件毀損事件應係同一人基於同一目的下所為；雖證人李惠
      玲於偵查中證稱：「（現亦為萬鎮員工？）是，已做七年」、「（有無別人打
      電話抱怨商品？）有客人會打電話來抱怨商品，但我們都會馬上處理好。」等
      語（見九十二年度偵字第六七二號卷第三一頁背面），惟既係萬鎮公司或萬錦
      公司之商業糾紛，當無亦對毫不相關之盧永祥店面為毀損行為，顯見應非單純
      是萬鎮公司或萬錦公司或其代表人盧武仁間對外之糾紛所導致，而於此期間內
      與萬鎮、萬錦公司之代表人盧武仁及盧永祥二人間存在有長期恩怨糾紛者，僅
      被告甲○○一人，此同據證人即告訴人之代表人盧武仁及證人盧永祥陳稱甚明
      （見原審卷第七五頁至第八十頁），被告亦不否認前開期間有與盧武仁兄弟數
      度協商停車位問題，並因盧武仁兄弟未為解決而對之不滿，且被告又於砸店之
      翌日至萬鎮公司再度向職員恐嚇稱要立即處理停車位問題（詳如後述），認為
      僅被告有此動機而已，是依當時情況，被告因此停車位糾紛進而與他人共謀本
      件毀損行為，亦與常情不相違背。
  (三)、又被告確曾於萬鎮公司遭毀損之翌日即九十一年十一月二十六日，前往該公司
      要與盧武仁再協商車位解決事宜，惟因盧武仁不在，即向公司職員告知：三天
      內要解決車位問題，要車位，錢也要，事情若不處理，就不是這樣子等情，業
      經證人向建華於偵查結證稱：「當天（即九十一年十一月二十五日）大家議論
      是李（康年）做的，第二天被告又來，他說要找老闆，說三天內他要車位也要
      錢，事情若不處理，就不是這樣子了」等語（見九十二年度偵字第六七二號卷
      第三○頁背面）；於原審審理中結證稱：「（九十一年十一月二十六日，有無
      在公司上班？）有。」、「（在場被告有無到公司，發生何事？）被告一到公
      司，就說要找盧武仁，我就跟他說老闆不在，我聯絡老闆，老闆說有事無法趕
      回，他就很兇的說：三日內要解決車位的問題，要車位，也要錢，他講完就走
      了。被告還說：事情若不處理，就不是這樣了。」、「（是否當天就修理好現
      場？）是，當天晚上就修理好。」等語明確（見原審卷第五二頁、第五三頁）
      。雖被告辯稱該語句僅能解釋為萬鎮公司如不在三天內解決車位問題，即要依
      契約約定，訴請萬鎮公司負責賠償被告損失，並無恫嚇代表人盧武仁之情事云
      云，惟查，依被告前揭向證人向建華所陳稱之言詞以觀，其中提及之「錢也要
      」應係指損害賠償之金錢而言，故被告皆下來說「事情若不處理，就不是這樣
      子了」等語，即非關於損害賠償之意，當另有所指為是，再依證人向建華證稱
      ：「（你聽了被告說的話，有何感覺？）他當天來很不禮貌，我就把這件事轉
      告老闆，我聽他這樣講，我也很怕，因為公司不曾發生這種事情（遭砸店）。
      」等語（見原審卷第五二頁）。足見萬鎮公司及萬錦公司之前並無發生過遭砸
      毀店內物品或類似之情況，而被告卻旋即於萬鎮公司及萬錦公司大門玻璃等物
      品遭人砸毀之翌日前往萬鎮公司並告稱「事情若不處理，就不是這樣子了」等
      語，顯見被告所稱之「若不處理，事情就不是這樣子了」等語乃係以萬鎮公司
      及萬錦公司遭人毀損乙事為比喻作為加害其他財產安全之言語恫嚇盧武仁甚明
      ，是被告上開所辯並無恐嚇云云，顯屬卸責之詞，不足採信。再者，萬鎮公司
      及萬錦公司遭人毀損物品後於當日已為修復，如前所述，被告再以前情比喻對
      公司職員恐嚇稱，「事情若不處理，就不是這樣子了」等語，益徵本件毀損部
      分犯行確係被告與他人共謀所為。
  (四)、綜上所述，被告前開所辯均係卸責之詞，不足採信，本件事證明確，被告犯行
      ，堪予認定，應依法論科。
二、核被告所為，係犯刑法第三百五十四條之一般毀損罪及同法第三百零五條之恐嚇
    危害安全罪。按以自己共同犯罪之意思，事先同謀，而由其中一部分人實施犯罪
    之行為者，亦為共同正犯（司法院大法官會議釋字第一○九號參照）。本件被告
    於九十一年十一月間某日，與姓名年籍不詳之成年男子六人共謀後，推由該等男
    子於九十二年十一月二十五日前往砸毀萬鎮公司及萬錦公司之物品，顯見被告與
    該姓名年籍不詳之成年男子間，均有以自己共同犯罪之意思，事先同謀，而由該
    等男子實施犯罪，均屬共同正犯（被告屬同謀共同正犯），公訴意旨謂被告應論
    以毀損罪之教唆犯，尚有誤會。又被告以一毀損行為侵害萬鎮公司及萬錦公司之
    法益，應論以想像競合犯。被告所犯前開二罪間，犯意個別，罪名有殊，應予分
    論併罰之。
三、原審以被告罪證明確，援引刑法第二十八條、第三百五十四條、第三百零五條，
    審酌被告係高中肄業，當有相當知識程度，竟以砸店及恐嚇不法手段以達解決糾
    紛之目的，所為誠屬可議，且被告犯罪後堅不吐實，未見悔意等一切情狀，分別
    量處共同毀損罪有期徒刑五月，恐嚇他人致生危害於安全罪有期徒刑二月，並定
    應執行有期徒刑六月及諭知易科罰金之折算標準，經核其認事用法均無違誤，量
    刑亦屬妥適。
四、被告上訴否認犯罪，指摘原判決不當，為無理由，應予駁回。
據上論斷，應依刑事訴訟法第三百六十八條，判決如主文。
本案經檢察官周誠南到庭執行職務。
中　　　華　　　民　　　國　　九十三　　年　　　五　　　月　　 二十 　　日
                              臺灣高等法院刑事第二庭
                                  審判長法  官  蔡　長　溪
                                        法  官  楊　貴　志
                                        法  官  林　俊　益
右正本證明與原本無異。
不得上訴。
                                        書記官　陳　明　琴
中　　　華　　　民　　　國　　九十三　　年　　　五　　　月　　二十一　　日
附錄：本判決論罪科刑法條全文
中華民國刑法第三百零五條
(恐嚇危害安全罪)
以加害生命、身體、自由、名譽、財產之事，恐嚇他人致生危害於安全者
，處二年以下有期徒刑、拘役或三百元以下罰金。
中華民國刑法第三百五十四條
毀棄、損壞前二條以外之他人之物或致令不堪用，足以生損害於公眾或他
人者，處二年以下有期徒刑、拘役或五百元以下罰金。
